【裁判字號】    95,訴,1172
【裁判日期】    950622
【裁判案由】    毒品危害防制條例
【裁判全文】
臺灣臺中地方法院刑事判決              95年度訴字第1172號
公  訴  人  臺灣臺中地方法院檢察署檢察官
被      告  丙○○
選任辯護人  何孟育律師
            張慶宗律師
            張志新律師
上列被告因違反毒品危害防制條例案件，經檢察官提起公訴（九
十五年度偵字第六二六一號），本院判決如下：
    主    文
丙○○共同運輸第二級毒品，處有期徒刑捌年；扣案之第二級毒
品大麻壹包（毛重貳佰肆拾伍公克，送鑑淨重貳佰壹拾參點陸貳
公克，空包裝重貳拾點捌伍公克），沒收銷燬之。
    犯罪事實
一、丙○○明知大麻係毒品危害防制條例第二條第二項第二款所
    列之第二級毒品，依法不得製造、運輸、販賣；並屬懲治走
    私條例所列管制進口之管制物品，依法不得私運進口，詎丙
    ○○於民國九十五年二月中旬某日，因欲以每公克新臺幣（
    下同）一千二百元之代價，向居於美國之真實姓名、年籍不
    詳，綽號「強尼」之華人成年男子（下稱「強尼」），購買
    第二級大麻（毛重二四五公克，送鑑淨重二一三．六二公克
    ，空包裝重二○．八五公克），遂與「強尼」共同基於自中
    華民國國境外之美國私自運輸大麻至中華民國國境內之犯意
    聯絡，先由丙○○於同年二月二十五日，在位於臺中市○○
    路之「嘉年華ＫＴＶ」要求其不知情友人游秀英提供住址並
    代為收取國際快捷郵包一件，游秀英當場允諾後即於同年二
    月二十六日以簡訊方式將游秀英之住址臺中市○○區○○路
    二段三三七巷一二號『承虹丹青大樓』三樓（下稱承虹丹青
    大樓）告知丙○○，丙○○即告知「強尼」，再由「強尼」
    依丙○○上開指示，將上開大麻以紙盒包裝，並於快遞寄送
    聯上署名寄件人為『Ｔai-ＨoＬee』、收件人為『陳天樹』
    、收件地址為『臺中市○○區○○路2段337巷12號3樓』等
    字樣後，將該快遞寄送聯黏貼於上開紙盒上，再交由國際快
    捷自美國加利福尼亞州（下稱加州）蒙特瑞公園市（Ｍonte
    re yＰark），運送至上開住址。嗣上開郵包於進入我國境
    內後，於同年三月十八日，經財政部關稅總局臺中關稅局（
    下稱臺中關稅局）於臺中市英才郵局進行查驗時發現內藏大
    麻，臺中關稅局隨即通知法務部調查局航業海員調查處臺中
    站（下稱海調處臺中站）前往處理，海調處臺中站遂商請郵
    局人員仍照常寄送，而於同日下午將上開郵包送至上開承虹
    丹青大樓，並由該大樓之管理室值勤人員簽收後，通知不知
    情之劉大仁（即游秀英夫婿）前來領取，劉大仁遂於同日十
    九時三十分前往管理室領取上開郵包，並立即遭現場監控之
    海調處臺中站調查員攔下，而當場扣得上開大麻一包（毛重
    二四五公克，送鑑淨重二一三．六二公克，空包裝重二○．
    八五公克），劉大仁旋於調查員陪同下前往游秀英所經營位
    於臺中市○○○路五五○號之「慶安商店」尋得工作中之游
    秀英，再循線於同年三月十九日十五時許，持搜索票前往丙
    ○○位於臺中市○區○○街一五一號二樓之住處，當場查獲
    丙○○（同時另扣得供丙○○個人施用之第三級毒品愷他命
    二包、第二級毒品搖頭丸八顆，此部分丙○○所涉施用第二
    級毒品犯行，由檢察官另行偵辦中）。
二、案經法務部調查局航業海員調查處臺中站報請臺灣臺中地方
    法院檢察署檢察官偵查起訴。
    理    由
一、本件證人游秀英、劉大仁、江淑芳分別於調查站調查、偵訊
    中證詞之證據能力，被告並未爭執（見本院九十五年五月十
    七日準備程序筆錄，本院卷第三五頁及九十五年六月一日審
    理筆錄，本院卷第七三頁），而本院審酌該調查、偵訊筆錄
    作成時之情況，亦認為適當，是此部分之證據，依刑事訴訟
    法第一百五十九條之一第二項、第一百五十九條之五第二項
    規定，自有證據能力，合先敘明。
二、訊據被告丙○○固坦承其曾於九十五年二月中旬某日，與「
    強尼」商議購買上開毒品大麻事宜，並於同年二月二十五日
    ，在位於臺中市○○路之「嘉年華ＫＴＶ」要求不知情友人
    游秀英提供上開住處地址並代為收取國際快捷郵包一件；游
    秀英乃以簡訊方式將住址告知被告，被告再將上開住址告知
    「強尼」，隨後「強尼」將上開大麻以紙盒包裝，並於快遞
    寄送聯上署名寄件人為『Ｔai-ＨoＬee』、收件人為『陳天
    樹』、收件地址為『臺中市○○區○○路2段337巷12號3樓
    』等字樣後，將該快遞寄送聯黏貼於上開紙盒上，再交由國
    際快捷自美國加州蒙特瑞公園市，於同年三月十八日下午送
    至上開住址，由不知情之劉大仁（即游秀英夫婿）領取後，
    再通知被告等情，惟矢口否認有運輸第二級毒品及私運管制
    物品進口犯行，辯稱：伊於九十五年二中旬與「強尼」商議
    購買大麻事宜，在商議過程中，「強尼」要求伊先提供寄送
    地址，伊因住處無管理員可代收，遂向游秀英要求協助代收
    上開郵包並將游秀英之住址預先告知「強尼」，惟後因「強
    尼」表示其大麻每次出貨數量至少應達半英鎊（按一英鎊約
    四五四公克，半英鎊約二二七公克），否則即不出貨，由於
    數量過於龐大，伊遂向「強尼」表示需再考慮，故雙方顯然
    尚未達成買賣該批大麻之合意，本件純係「強尼」個人擅自
    決定將上開郵包寄至上開住址，伊與「強尼」間，根本無達
    成買賣大麻並運輸及私運管制物品進口之合意；且縱伊與「
    強尼」有達成買賣上開大麻入境之合意，然伊係以郵寄方式
    買受上開大麻入境，並非個人夾帶入境，且未領取即被查扣
    ，又僅供伊個人施用，亦不構成運輸、持有第二級毒品罪行
    云云。
三、惟查：
(一)、(1)證人游秀英於偵訊中具結證稱：（九十五年三月十八日有
    無在北屯區○○路○段二三七巷十二號丞虹丹青大樓警衛室
    領取郵包？）有，是劉大仁去領的，因為管理員在約下午五
    點零八分打電話給我，當時我在進化路的ＤＶＤ店上班，管
    理員問說「有個國際包裹寄到我家，是否是妳的？」，我說
    「應該可能是我朋友的，我朋友叫我代收」，然後我就打電
    話給丙○○，電話中我說「你的包裹寄到了，但不是之前姓
    林的，是姓陳的」，丙○○要我先代收．．．；（在包裹寄
    到妳住處前，妳如何與丙○○聯絡？）我跟被告偶爾會通電
    話，九十五年二月二十五日我找被告及二位朋友一位是江淑
    芳，另一位是「小魚」，及小魚的朋友共五人去唱歌，當時
    被告在台中市○○路「嘉年華ＫＴＶ」跟我說「有一個國際
    快遞包裹，看我是否可以代收」，當時喝了很多酒，也沒有
    多想，就回說好，隔天晚上七時到九時間，我又打電話給被
    告，我問「你不是要住址？我現在給你，我說公司住址好不
    好」，被告說公司地址不行，要家裡的地址，而且還要以簡
    訊的方式，將我家的地址傳給他，我電話講完，就把松竹路
    的住址傳簡訊給被告，後來，我有打了幾通電話給被告，被
    告都未接，直到三月四日晚上十一時到十二時之間，被告到
    「慶安ＤＶＤ店」找我聊天，當時江淑芳也在，被告說他的
    包裹在十一日可能會寄到我家，我沒有多問，就說好，三月
    十一日以後我每隔二到三天就傳一通簡訊給被告，有時打電
    話給被告，但被告未接，簡訊內容是問為何被告的包裹還未
    寄到，我也沒有收到包裹，直到三月十八日管理員打電話給
    我說有國際包裹，我就用手機打給被告，但被告未接，我就
    改用0000000000號市內電話打給被告，被告有接
    ，我說「你的包裹寄到了」，我問說「你的包裹上面收件人
    是姓林或姓陳，而且是國際快遞包裹」，被告就叫我代收等
    語（見九十五年四月六日偵訊筆錄，偵查卷第四十七至五十
    二頁）；(2)證人劉大仁（游秀英之丈夫）於偵訊中亦具結證
    稱：（九十五年三月十八日有無在松竹路二段三三七巷一二
    號三樓管理室代收國際包裹？）有，因為我太太游秀英在我
    代收包裹前二到三星期，在家中跟我說有朋友委託我們代收
    國際包裹，要我注意看包裹是否已經到了，如果包裹到了就
    收，之前游秀英告訴我寄來的包裹收件人是林燕妮的朋友，
    ．．．，只要是國際包裹就把它收起來，後來我看到國際包
    裹，不管收件人何人就收起來等語（見九十五年四月六日偵
    訊筆錄，偵查卷第五十頁）。(3)證人江淑芳於調查站調查時
    亦證稱：你是否認識游秀英、丙○○？交往關係為何？）都
    認識，游秀英是我在美容護膚店的同事，是認識多年的朋友
    ，交情深厚，丙○○則是游秀英在ＫＴＶ場合介紹認識，彼
    此間只是點頭之交；（你與游秀英、丙○○最近有無聚會？
    聚會時你是否聽到丙○○向游秀英提及何事？）游秀英邀我
    等朋友前往台中市○○路的「嘉年華ＫＴＶ」唱歌，包廂中
    丙○○也在場，過了一段時間，游秀英在有醉意的情況下向
    我提及丙○○要她代收自美國寄出之包裹，我當時我也有一
    點醉意，所以我並沒有理會她，大約過了二天後，游秀英邀
    我到她店裡聊天，她又將丙○○要她代收自美國寄出之包裹
    之事告訴我，我曾向游秀英詢問該包裹內是裝何物，她則告
    訴我是寄一些日常用品，包裹大約會在三月十一日寄到，我
    則提醒她若是日常用品就沒有關係，若不是的話，就可能會
    有問題等語（見九十五年三月十八日調查站筆錄，偵查卷第
    六十二頁）。(4)證人甲○○於本院審理時到庭經交互詰問具
    結證稱：（在臺灣這二星期間，與被告言談間有無談到抽大
    麻經驗？）有，我回台和被告喝茶時，談到最近有什麼好玩
    的，被告說他去一個PUB，有抽到大麻，感覺很新奇，（返
    回美國後，有無將被告行動電話告訴他人？為何告訴他人？
    後來「強尼」有無打電話給被告？）有，我有告訴「強尼」
    被告的行動電話，我和「強尼」是在加州的一家PUB遇到，
    因為我和「強尼」閒聊，言談中我有提到被告向我說的抽大
    麻的事情，「強尼」就主動向我要被告姓名、手機號碼，說
    如果有機會去臺灣要找被告，「強尼」是華人，交談也是用
    國語，（是否知道「強尼」有與被告聯絡寄送大麻的事情？
    ）我不知道，事後到三月底，我才曉得，三月底時我接到「
    強尼」打給我的電話，他說被告有沒有換電話，我說沒有，
    他說被告很不夠意思，他寄了大麻的樣品，有給他免費試用
    ，結果被告電話就都不接，說被告很不上道等語（見本院九
    十五年六月八日審理筆錄三至四頁，本院卷第七一至七二頁
    ）。(5)本院觀諸上開四位證人之證詞，核與被告於九十五年
    三月十九日調查站調查時自承：（九十五年三月十八日上午
    財政部臺中關稅局查獲來自美國快捷郵件（落地編號一○八
    六九），申報品名「DVDPLAYER」，內藏有大麻毒品，該郵
    包室是寄給你的嗎？為何會寄到劉大仁及游秀英的住處？）
    我在今年二月間，透過我一位在美國的友人甲○○介紹，可
    以由美國取得大麻並以國際郵包交付給我，因為我曾在PUB
    試用過大麻並因為好奇的關係，我便商請甲○○在美國的朋
    友從美國寄來，當時他有告訴我最少的量為一磅，但我只是
    要自己吸食所用，我便請他寄少於一磅（四五四公克）的量
    給我，但並未言明實際重量及價格為何，之後甲○○的友人
    告訴我他需要一個收件地址，因為我的住處沒有大樓管理員
    可以幫忙簽收郵包，我便商請我的友人游秀英是否可以借她
    在台中市○○路的地址為收件地址，經她同意後她並以簡訊
    的方式告訴我詳細地址，甲○○的朋友後續打給我的時候我
    便把游秀英的地址告訴他，他並告訴我該郵包會在三月中寄
    達，此後游秀英有傳簡訊告訴我尚未收到郵包，但我並沒有
    時間回電話，直到十八日下午游秀英有向我詢問前述國際郵
    包收貨人係姓林或是姓陳，我告訴游秀英我亦不知道收貨人
    為何，但我叫游秀英先幫我將該郵包簽收，當天晚上二十時
    三十分左右，游秀英再次以電話問我何時可以過去拿，因為
    我並不是急需食用所以我告訴她過幾天有空再過去拿，該郵
    包確實為甲○○的友人寄給我的，但當初我們並沒有言明收
    貨人為何，因此該郵包上的收貨人陳天樹，應該是甲○○的
    友人自行填寫的等語（見偵查卷第二十至二十二頁）；及於
    同日檢察官偵訊時自承：（大麻是如何來的？）九十五年二
    月間拜託美國的友人寄過來的，我請他從美國寄過來；（為
    何請游秀英收件？）因為我住處沒有管理室，所以我請她代
    收；（你知道大麻是違禁品？）知道；（大麻要做何用途？
    ）自己吸食用等語（見偵查卷卷第六至七頁）相符，堪信本
    件被告因欲向居於美國之「強尼」購買毒品大麻郵寄入境，
    而向證人游秀英商借郵寄地址，並請其代收，事後該毒品大
    麻果然郵寄入境並由游秀英之丈夫劉大仁代收等情為屬實。
    (6)雖被告以上開情詞置辯，惟上開郵件包裹內之大麻淨重達
    二一三．六二公克，參以被告亦自承該批大麻每公克售價為
    一千二百元，則其總價達二十五萬六千三百四十四元，而被
    告亦供稱「強尼」只是伊在美國之友人甲○○的朋友，雙方
    係透過電話聯繫大麻交易事宜，則二人既非熟識且係跨國間
    之初次交易，本件又是以郵寄方式交易，而毒品買賣在我國
    又屬違法之重罪，衡情，若雙方確如被告所言，並未就該批
    大麻達成買賣及寄送入境之合意，「強尼」焉有可能無故將
    該批價值高昂之大麻，擅自寄送至被告所指定之住址且供被
    告免費試用之理！又證人游秀英、江淑芳均已證稱被告曾明
    確告知請游秀英代收之國際包裹將於九十五年三月十一日左
    右寄到，證人游秀英在該期日之後，亦曾多次囑託其丈夫劉
    大仁留意包裹是否到達，且多次電話詢問被告為何包裹尚未
    寄到（見證人游秀英上開證詞），此亦為被告所自承（見被
    告上開供述），則被告既已明確告知證人游秀英國際包裹預
    定寄達之時間，且該國際包裹亦果於該預定時間一週內寄達
    ，是被告顯然知悉前述國際包裹將由「強尼」寄出，益徵被
    告與「強尼」間有運輸毒品大麻及私運管制物品進口之犯意
    聯絡無訛。本院再觀之被告於上開調查、偵訊時均已坦承上
    開大麻為伊請美國友人即「強尼」郵寄至其向游秀英借得之
    上開地址，並請游秀英代為收受等情，嗣後始避重就輕翻異
    前詞，辯稱係「強尼」擅自寄送，伊與「強尼」間，根本無
    達成買賣大麻並運輸及私運管制物品進口之合意云云，所辯
    顯係事後推諉卸責之詞，自不足採。至於上開國際包裹之快
    遞寄送聯上署名寄件人為『Ｔai-ＨoＬee』、收件人為『陳
    天樹』乙節，被告已自承該包裹確實為甲○○的友人（即「
    強尼」）寄給伊，但當初伊等並沒有言明收貨人為何，因此
    該郵包上的收貨人陳天樹，應該是甲○○的友人（即「強尼
    」）自行填寫的等語（見被告上開供述），且為違法行為者
    ，常不使用真實姓名，以逃避追緝掩人耳目，實不足為奇，
    是被告之辯護人以收貨人姓名非被告，可能是寄錯了云云，
    自無從為有利於被告之認定，反足昭彰被告與「強尼」間心
    虛作偽之情。再被告雖聲請傳訊證人游秀英，惟被告聲請詰
    問證人游秀英之內容（見被告於本件辯論終結日提出之刑事
    詰問證人狀第二點），業據證人游秀英證述明確，其證述內
    容與被告所供大致相符，且為被告所不爭執，本院因認並無
    再傳訊之必要，爰不予傳訊，附此敘明。
(二)、再被告雖復辯稱：縱伊與「強尼」有達成買賣上開大麻入境
    之合意，然伊係以郵寄方式買受上開大麻入境，並非個人夾
    帶入境，且僅係供伊個人施用，亦不構成運輸第二級毒品罪
    行云云。然按上開查扣之大麻煙草，經送法務部調查局鑑驗
    後，確包含第二級第二四項之毒品大麻成分，淨重二一三．
    六二公克空包裝重二○．八五公克，此有該局九五年五月一
    日調科壹字第一二○○一七八○九號鑑定通知書一份在卷可
    稽（本院卷第二三頁）；且大麻係毒品危害防制條例第二條
    第二項第二款所列之第二級毒品，亦屬公告管制進出品之物
    品；又私運管制物品罪之「私運」，係指未經許可而運輸而
    言，所謂運輸並不以為他人輸送為必要，即為自己輸送者亦
    包括在內，且運輸毒品罪，並不以兩地間毒品直接搬運輸送
    移轉存置於特定地點為限，其以迂迴、輾轉方法，利用不相
    同之運輸工具、方法，將特定之標的物 (毒品)移轉運送至
    終極之目的地者，亦包括的認其各階段之「運輸」行為，均
    在運輸毒品罪之內，而各應對全部犯罪事實，負共同正犯之
    責（最高法院八十二年度第三次刑事庭會議決議（一）及八
    十四年台覆字第八二號判決意旨參照）。且被告於偵查及本
    院審理時均供承其僅有施用過大麻一次，而被告本次被查獲
    後經採尿檢驗亦無施用毒品大麻之反應，此亦有法務部調查
    局九十五年四月八日調科壹字第九五二二二一一七八○號檢
    驗通知書一份在卷可稽（本院卷第五五頁），顯見其施用大
    麻之次數與頻率極低，應無僅為自己施用而大量購買之必要
    ，而本件查扣之毒品大麻重量達約二一三．六二公克，被告
    所辯僅係供自己施用云云，顯與常情有違！且縱如其所辯僅
    係為供自己施用，然被告既與「強尼」間有寄送上開毒品大
    麻入境之合意，業據前述，且郵寄入境之毒品大麻數量又高
    達淨重二一三．六二公克，揆諸上開說明，自已該當運輸毒
    品及私運管制物品罪之犯行。此外，本件復有搜索扣押筆錄
    、扣押物品目錄表、國際快捷寄送聯、海關報單、臺中關稅
    局出具之扣押貨物收據影本各一份及現場照片六幀等附卷可
    參，復有上開郵寄入境之毒品大麻扣案可資佐證，被告空言
    否認犯行，自無足採，從而，本件事證明確，被告犯行洵堪
    認定，應依法論科。
四、按毒品危害防制條例第四條第二項所謂之「運輸」，係指本
    於運輸意思而搬運輸送而言，倘其有此意圖者，一有搬運輸
    送之行為犯罪即已成立。再懲治走私條例第二條之私運管制
    物品進口逾公告數額罪，其私運之方式，不論為海運、空運
    或陸運，或數方式併用，均屬之。是核被告丙○○所為，係
    犯毒品危害防制條例第四條第二項之運輸第二級毒品罪暨懲
    治走私條例第二條第一項私運管制物品進口罪。被告與「強
    尼」間有犯意之聯絡，行為之分擔，均為共同正犯。又被告
    一行為而觸犯上開二罪名，屬想像競合，應從一重之毒品危
    害防制條例第四條第二項之運輸第二級毒品罪處斷（最高法
    院七十三年台覆字第二五號判例參照）。爰審酌被告素行尚
    可，竟無視毒品對於自身健康之戕害及國家對於杜絕毒品犯
    罪之禁令，運輸第二級毒品大麻入境，嚴重危害國民身體健
    康及社會治安，並造成毒品之泛濫，及犯罪後猶飾詞圖卸刑
    責，並無悔意，犯後態度非屬良好，且運輸毒品大麻入境之
    淨重達二一三
    ．六二公克，數量不小（故無刑法第五十九條酌減之適用）
    及其犯罪之動機、目的、手段等一切情狀，量處如主文所示
    之刑，以資懲儆。
五、扣案之第二級毒品大麻一包（毛重二百四十五公克，送鑑淨
    重二一三．六二公克，空包裝重二○．八五公克），依毒品
    危害防制條例第二條第二項第二款之規定，屬第二級毒品，
    爰依毒品危害防制條例第十八條第一項前段之規定，併宣告
    沒收銷燬之。
據上論斷，應依刑事訴訟法第二百九十九條第一項前段，毒品危
害防制條例第四條第二項、第十八條第一項前段，懲治走私條例
第二條第一項，刑法第十一條、第二十八條、第五十五條，判決
如主文。
本案經檢察官乙○○到庭執行職務
中    華    民    國    95    年    6     月    22    日
                  刑事第八庭    審判長法  官   朱光國
                                      法  官   鍾堯航
                                      法  官   洪堯讚
上正本證明與原本無異。
如不服本判決，應於送達後十日內向本院提出上訴狀（須附繕本
），上訴於台灣高等法院台中分院。
                                      書記官   柳寶倫
中    華    民    國    95    年    6     月    22    日
附錄論罪科刑法條
毒品危害防制條例第四條第二項
製造、運輸、販賣第二級毒品者，處無期徒刑或7年以上有期徒
刑，得併科新臺幣7百萬元以下罰金。
懲治走私條例第二條：
私運管制物品進口、出口逾公告數額者，處7年以下有期徒刑，
得併科新臺幣3百萬元以下罰金。
以犯前項之罪為常業者，處3年以上10年以下有期徒刑，得併科
新臺幣5百萬元以下罰金。
第 1 項之未遂犯罰之。
第 1 項所稱管制物品及其數額，由行政院公告之。


司法院資訊處製作；財團法人民間司法改革基金會備份。
